【裁判字號】    98,消債抗,9
【裁判日期】    980729
【裁判案由】    抗告事件
【裁判全文】
臺灣宜蘭地方法院民事裁定             98年度消債抗字第9號
抗  告  人  甲○○
上列抗告人因消費者債務清理條例更生事件，抗告人對於中華民
國98年1月21日本院97年度消債更字第144號裁定提起抗告，本院
裁定如下：
    主  文
抗告駁回。
抗告程序費用新台幣壹仟元由抗告人負擔。
    理  由
一、本件抗告意旨略以：民國（下同）97年前置協商時，合作金
    庫商業銀行股份有限公司（下稱合作金庫），所提出每月繳
    款新臺幣（下同）22,000元之方案，並未考量抗告人另須每
    月繳納17,000元房貸，合計39,000元，已達97年5月份薪資
    59,859元之65%，且合作金庫並未告知還款期數及利率，致
    無法達成協商。又抗告人以母親之不動產向永豐商業銀行股
    份有限公司（原台北國際商業銀行股份有限公司，下稱永豐
    銀行）抵押借款，用以清償銀行之債務，但因家母年紀過大
    、抗告人信用不良，無法直接當借款人，所以由兄長陳晨芳
    出面借貸，顯見抗告人有還款之誠意。另原審認為抗告人有
    多筆數千元、數萬元之消費，認為抗告人應有相當能力擬應
    原協商之內容，惟上開消費均係國民旅遊卡消費。原審未詳
    查上述狀況，而駁回抗告人更生及保全處分之聲請，爰提起
    抗告請求廢棄原審之裁定云云。
二、按債務人不能清償債務或有不能清償之虞者，得依更生或清
    算程序，清理其債務；惟債務人對於金融機構因消費借貸、
    自用住宅借款、信用卡或現金卡契約而負債務者，在聲請更
    生或清算前，應提出債權人清冊，以書面向最大債權金融機
    構請求協商債務清償方案並表明共同協商之意旨；經協商不
    成立，金融機構付與債務人證明書後，債務人始得聲請更生
    或清算，消費者債務清理條例第3條、第151條第1項、第4項
    分別定有明文。次按聲請更生或清算不合程式或不備其他要
    件者，法院應以裁定駁回之，但其情形可以補正者，法院應
    定期間先命補正，復為本條例第8條所明定。
三、抗告人前於民國（下同）97年5月12日向合作金庫請求協商
    債務清償方案，合作金庫提出129期2.5％利率，月付18,000
    元之還款條件，經協商未果，合作金庫乃於97年7月15日付
    與抗告人協商不成立之證明，上開事實有前置協商不成立證
    明書及合作金庫98年5月7日民事陳報狀在卷可參，足認抗告
    人聲請更生之程序要件齊備。
四、抗告人陳稱，其以母親之不動產向永豐銀行抵押借款，用以
    清償銀行之債務，但因家母年紀過大、抗告人信用不良，無
    法直接當借款人，所以由兄長陳晨芳出面借貸。經查，抗告
    人之母陳沈鳳春所有宜蘭市○○段艮門小段328-160地號、1
    826建號不動產雖有設定抵押權予永豐銀行，貸款亦由陳晨
    芳之永豐銀行帳戶繳納，惟上開不動產之土地登記謄本、建
    物登記謄本上，債務人欄係記載陳沈春鳳，而非陳晨芳，因
    此抗告人稱由陳晨芳出面借款之陳述，與事實不符，故抗告
    人主張其因每月須繳交17,000元之貸款，而無法負擔銀行提
    出協商條件乙節，應尚無可採。
五、抗告人主張原審認定之95年至97年初多筆至年年小館、友源
    自助式視聽伴唱、宜大租車及金樽餐廳等場所消費紀錄，皆
    屬國民旅用卡消費，經本院電話詢問內政部警政署鐵路警察
    局後，該局稱該局國民旅遊卡係使用玉山商業銀行股份有限
    公司（下稱玉山銀行）信用卡。原審認定之年年小館95年2
    月3日4,600元、95年5月30日2,400元、友源自助式視聽伴唱
    95 年2月13日13,400元、96年3月2日9,260元、96年8月20日
    11,100元、宜大租車96年12月19日11,000元之消費，均係使
    用臺灣銀行股份有限公司信用卡消費，而非該局之玉山銀行
    國民旅遊卡，非屬國民旅遊卡消費，此有本院公務電話紀錄
    、臺灣銀行宜蘭分行97年10月22日宜蘭營字第09700040251
    號函所檢附之聲請人所有信用卡消費明細在卷可稽，聲請人
    此部分陳述亦不可採。
六、按消費者債務清理條例之立法目的，係為使不幸陷入經濟困
    境之人得以清理債務、重建生活，並在清理過程中能保有符
    合人性尊嚴之最低基本生活，而非維持債務人過去慣常之寬
    逸生活，是於評估債務人是否有不能清償債務之情事時，並
    非由債務人任意主張其基本生活費用之數額，應秉持儘速清
    理債務並維持基本生活之精神，為合理判斷，以免造成濫用
    更生之裁判上債務清理程序。參酌內政部98年臺灣省地區每
    人每月最低生活費用9,829元之標準及抗告人陳報由其支出
    扶養費用計算，其每月必要支出為（9,829+5,000*3=24,829
    ），依其97年4月薪資57,339 元計算，其每月可得支配之金
    額為32,510元，仍得負擔合作金庫所提出每月清償18,000元
    之協商方案，此有更生聲請狀、內政部警政署鐵路警察局第
    四警務段97年4月員工薪津冊在卷可考，由此可知，抗告人
    非無法維持最低基本生活，且無不能清償債務之情事。
七、衡諸上情，抗告人既無不能維持最低基本生活及不能清償債
    務等情事，本件更生聲請，即非有理。原裁定駁回抗告人更
    生之聲請，並無違誤。抗告意旨指摘原裁定不當，求予廢棄
    並准許更生，為無理由，應予駁回。
八、據上論結，本件抗告為無理由，依消費者債務清理條例第15
    條，民事訴訟法第495條之1第 1項、第449條第1項、第95條
    、第78條，裁定如主文。
中    華    民    國    98    年    7    月    29    日
                  民事庭    審判長法  官楊麗秋
                                  法  官郭淑珍
                                  法  官林翠華
以上正本係照原本作成。
本裁定不得再抗告。
中    華    民    國    98    年    7    月     30   日
                                  書記官  李茂榮


司法院資訊處製作；財團法人民間司法改革基金會備份。
